【裁判字號】    92,易,10
【裁判日期】    920130
【裁判案由】    詐欺
【裁判全文】
臺灣板橋地方法院刑事判決                            九十二年度易字第一號
    公  訴  人  臺灣板橋地方法院檢察署檢察官
    被      告  乙○○  男  六.
右列被告因詐欺案件，經檢察官提起公訴（九十一年度偵字第一六八號），本院
判決如左：
    主  文
乙○○無罪。
    事  實
一、公訴意旨略以：被告乙○○明知無資力，竟意圖為自己不法之所有，於民國八十
    九年八月二十四日凌晨零時，在桃園縣桃園市文昌公園內經由第三人林珊珊介紹
    向告訴人甲○○詐稱需錢孔急，使告訴人甲○○陷於錯誤交付借款新台幣（下同
    ）六十三萬元，被告乙○○並簽發到期日為八十九年九月三十日，面額分別為二
    十萬元及四十三萬元之本票（下稱系爭本票）二張，嗣到期日屆至而被告乙○○
    避不見面始知上情，因認被告涉有刑法第三百三十九條第一項之詐欺取財罪嫌云
    云。
二、按犯罪事實應依證據認定之，無證據不得推定其犯罪事實，又不能證明被告犯罪
    ，應諭知無罪之判決，刑事訴訟法第一百五十四條、第三百零一條分別定有明文
    ；再犯罪事實之認定，應憑證據，如未能發現相當證據，或證據不足以證明，自
    不能以推測或擬制之方法，以為裁判基礎，最高法院四十年臺上字第八十六號判
    例可資參照。又認定不利於被告之事實，須依積極證據，茍積極證據不足為不利
    於被告事實之認定時，即應為有利於被告之認定，更不必有何有利之證據，而認
    定犯罪事實所憑之證據，無論為直接證據或間接證據，其為訴訟上之證明，須於
    通常一般之人均不致於有所懷疑，而得確信其為真實之程度者，始得據之為有罪
    之認定，倘其證明尚未達到此一程度，而有合理性懷疑之存在時，即無從為有罪
    之確信，有最高法院四十年臺上字第八十六號、三十年上字第八一六號、七十六
    年臺上字第四九八六號判例足參。且告訴人之告訴，係以使被告受刑事訴追為目
    的，是其陳述是否與事實相符，仍應調查其他證據以資審認，亦有五十二年台上
    字第一三○○號判例可資參酌。
三、本件公訴人認被告涉有上開罪嫌，無非係以告訴人甲○○之指訴及其提出之系爭
    本票影本二張為其論據。惟訊據被告固坦承系爭本票二張為其所簽發之事實，然
    堅決否認有何詐欺犯行，辯稱：伊不認識告訴人甲○○，伊當初是介紹友人林麗
    文向林珊珊借錢，因為林麗文無錢還給林珊珊，就有一不詳人士押伊去文山公園
    逼伊還錢，伊因沒錢才簽本票予他，簽完本票後，伊還有拿三萬元予他，伊有在
    本票後面附記等語。
四、次按刑法第三百三十九條詐欺罪之成立，以意圖為自己或第三人不法所有，以詐
    術使人將本人或第三人之物交付為要件；所謂以詐術使人交付，必須被詐欺人因
    其詐欺而陷於錯誤，若其所用方法，不能認為詐術，亦不致使人陷於錯誤，即不
    構成該罪（最高法院四十六年台上字第二六０號判例意旨參照）。經查：告訴人
    雖指述被告向其詐稱需錢孔急，使告訴人陷於錯誤交付借款六十三萬元，被告遂
    簽發系爭本票二張以供擔保云云，並提出系爭本票影本二張為憑。然本票為無因
    證券，衡諸一般人之所以會簽發本票或收受本票，渠等間所存在之原因關係種類
    甚多、情形不一，例如：借貸、保證、買賣等法律關係均有可能，本件被告既否
    認其與告訴人間有借貸關係存在，亦否認告訴人曾交付借款予伊，而告訴人於偵
    查中及本院審理時經傳喚均未能到庭說明，復未提出其他相關證據資料以供本院
    審認其陳述究否與事實相符，自難僅憑告訴人提出之系爭本票影本二張即率予認
    定被告曾佯向告訴人借款之事實。再者，縱認被告與告訴人間確有借貸關係存在
    ，亦尚難僅因告訴人片面指稱被告於本票到期日屆至後仍未還款之事實，即遽以
    推論被告於借款之初有何詐欺之故意及詐術之實施，並使告訴人陷於錯誤而交付
    借款。此外。復查無其他積極證據足資證明被告乙○○有何公訴人所指之詐欺犯
    行，揆諸前揭說明，既不能證明被告犯罪，自應為其無罪判決之諭知。
據上論斷，應依刑事訴訟法第三百零一條第一項，判決如主文。
本案經檢察官魏正杰到庭執行職務。
中      華      民      國    九十二    年      一      月     三十     日
                                    臺灣板橋地方法院刑事第二庭
                                        法  官  崔  玲  琦
右正本證明與原本無異。
如不服本判決，應於判決送達後十日內，向本院提出上訴狀。
                                        書記官  王  治  華
中      華      民      國    九十二    年      一      月     三十     日


司法院資訊處製作；財團法人民間司法改革基金會備份。
